【裁判字號】    93,交上易,496
【裁判日期】    950530
【裁判案由】    過失致死
【裁判全文】
臺灣高等法院臺南分院刑事判決       93年度交上易字第496號
上  訴  人  臺灣嘉義地方法院檢察署檢察官
被      告  乙○○
選任辯護人  陳正芳  律師
上列上訴人因被告過失致死案件，不服臺灣嘉義地方法院93年度
交易字第47號中華民國93年8月3日第一審判決（聲請簡易判決處
刑案號：臺灣嘉義地方法院檢察署92年度偵續字第46號），提起
上訴，本院判決如下：
    主  文
原判決撤銷。
乙○○因過失致人於死，處有期徒刑貳月，如易科罰金，以佰
元折算壹日。
    事  實
一、乙○○於民國（下同）九十一年十二月十九日上午九時三十
    二分四秒許，駕駛車牌號碼九Ｌ—二四八二號自用小客車，
    沿嘉義市○○路內側車道由北往南行駛，途經該路四九一號
    前時，已預見右前方在外側車道由許義雄所騎乘之車牌號碼
    ＬＹＴ—七三０號重型機車搖搖晃晃，斯時應注意車前狀況
    ，及兩車併行之間隔，隨時採取必要之安全措施，而依當時
    情形，天候、路況皆良好，並無不能注意之情況，竟疏未注
    意，其既已見到許義雄騎乘機車在前且有搖晃之情形，及其
    駕駛之自小客車車寬為一點五公尺，該內側車道寬度為三點
    五公尺，竟未緊靠內側車道行駛，而於九時三十二分十秒許
    （聲請簡易判決處刑書誤載為九時四十分許），途經該路四
    八五號前（聲請簡易判決處刑書誤載為四八三號）時，因未
    保持併行之適當安全間隔，貿然超越該重機車，致其自用小
    客車右後葉子板，擦撞已由外側車道向左變換車道至禁行機
    車之內側車道之該重機車之左手把，許義雄因此人車倒地受
    傷，經送醫急救後，因頭部外傷合併蜘蛛膜下腔出血而不治
    死亡。乙○○肇事後委託他人報案，於警員到場處理尚未發
    覺肇事者前，即向警員自首並接受裁判。
二、案經臺灣嘉義地方法院檢察署檢察官據報相驗後自動檢舉偵
    查起訴。
    理  由
一、訊據被告乙○○固坦承於右揭時、地駕駛上開自小客車，於
    超越被害人所騎乘之重型機車時，發生擦撞，被害人因此傷
    重不治之事實，惟矢口否認有何過失，並辯稱：其在車禍發
    生前，已行駛於內側車道，因見被害人騎乘機車行駛於外側
    快車道，有點搖晃，為閃躲起見，特別行駛在內側車道靠分
    向之雙黃線處，行駛當中，發現後方有撞擊聲，由後視鏡看
    ，發現有機車倒地，即下車處理，並不知車禍是如何發生，
    其一直在內側快車道行駛，並未違反交通規則，而被害人酒
    醉駕車，且違規由外側車道轉入禁行機車之內側快車道行駛
    ，並自行向左擦撞被告自小客車，應為肇事之原因。若謂本
    件車禍之發生係因被告超越時未保持適當間隔而擦撞被害人
    之機車所致，應以右前側車身部位即與被害人機車發生擦撞
    ，或者在右側車身留下較長距離之擦撞痕跡為是，然並無這
    些跡證，故其無過失云云。辯護人提出辯護意旨稱：被告固
    不否認「於本件案發時地，因被害人許義雄所駕駛之車牌號
    碼ＬＹＴ—七三０號重型機車搖搖晃晃，正欲由外側車道向
    左變換至內側車道，與被告駕駛車牌號碼九Ｌ—二四八二號
    自用小客車發生擦撞，許義雄因此人車倒地受傷，經送醫急
    救後，仍不治死亡」之事實，惟依最高法院80年度台上字第
    4056號判決及84年度台上字第5360號判例所示之「信賴原則
    」暨同院30年上字第816號、76年台上字第4986號判例所揭
    櫫之證據法則，原審所為被告無罪之判決尚無違誤，理由如
    下：(一)依信賴原則：(1)參酌被告於偵、審程序中均稱「其一
    直行駛於內側快超道，緊靠雙黃線行駛，超過被害人機車沒
    多久，便聽見後方有聲音，才發現被害人機車倒地」等語（
    見相驗卷第3-4、44頁、原審92年度嘉交檢字第45號卷第29
    頁、嘉義地檢92年偵字第4288號卷第7頁背面、原審92年嘉
    交簡字第45號卷第29頁、原審93年交易字第47號卷第52、56
    頁），卷附之道路交通事故調查報告表及現場照片（見相驗
    卷第13 -15頁），暨現場處理之警員甲○證稱「到現場時，
    內側車道留有刮痕、血痕、散落物」等語（見原審93年交易
    字第47號卷第45頁），另公訴人亦認定被害人機車欲由外側
    車道向左變換至內側車道（見原審93年交易字第47號卷第24
    頁），足見本件車禍發生擦撞地點在該路段483號前內側快
    車道近路中央處，被告信賴該路段道路標線，遵守交通規則
    正常行駛於內側快車道，並注意行駛外側車道之被害人，被
    告並已緊靠雙黃線行駛，被告信賴被害人亦能遵守交通規則
    並能盡同等之注意義務，即不該任意變換車道侵入內側快車
    道。(2)況依上揭肇事現場圖、照片、證人甲○之證述，顯示
    本件交通事故之發生係被害人酒醉（其呼氣酒精濃度為每公
    升1.41毫克）已達不能安全駕駛動力交通工具而駕駛ＬＹＴ
    —七三０號重型機車，行駛於已劃分快慢車道之雙向車道，
    未依道路交通安全規則第九十九條第一項第三款規定，突然
    由外側快車道向左變換車道侵入被告之內側快車道，致擦撞
    到被告駕駛之九Ｌ—二四八二號自用小客車右後側而肇事，
    被告於同日上午九時三十二分一秒至四秒，被害人機車在外
    車道行駛時，被告所駕自小客車即正常行駛於內側快車道，
    此有路口監視器、錄影帶翻拍之照片可證（見相驗卷第45、
    51頁）。是於同日上午九時四十分許，被害人機車向左變換
    車道侵入內側快車道時，被告從未變換車道而一直行駛於內
    側快車道，足證本案係被害人任意變換車道侵入內側快車道
    肇事所致。(二)不得僅依肇事現場監視器翻拍之照片推論被告
    未保持安全間隔擦撞到被害人機車，蓋以原審命承辦警員甲
    ○至車禍現場繪製之相關人孔蓋位置及現場測量圖（見原審
    93 年交易字第47號第21-23頁）與相驗卷第51-52之1頁之翻
    拍照片、現場圖、道路交通事故調查報告表所繪製之肇事現
    場圖比對，尚有一被害人倒地位置之c人孔蓋，監視器錄影
    帶翻拍之照片，只拍到a、b人孔蓋而未拍到被害人倒地位置
    之c人孔蓋，亦即未拍到車禍發生之過程。況遍閱全卷只可
    看出被告均行駛於內側快車道，無法證明被告欲超越機車前
    ，被害人之機車已在內側快車道或已向左偏入內側快車道。
    又設若被害人之機車於被告超車前，已行駛於內側快車道或
    已向左偏入內側快車道，而為被告超越其機車時擦撞，理應
    右前側車身或右側中間車身部位就會與被害人機車擦撞，並
    留下較長之擦痕，非本件唯一擦撞位置即被告車右後側與被
    害人機車左手把處。(三)末依相驗卷第13頁照片所示，外側車
    道並未為道路障礙物所堵塞，被害人非不得於其有路權之外
    側車道行駛，況照片所示之車輛在大白天無可能停於外側車
    道，應係動態而非靜態車輛，故應係被害人不遵守交通規則
    ，侵入無路權之內側車道，其應付百分之百過失責任，被告
    應無過失等語。
二、查被告並未否認其由後超越告訴人機車時，二車發生擦撞之
    事實，因此，被告是否有過失，其應審酌者厥為本件車禍之
    發生係因被告超越時未保持適當間隔？或者是被害人騎乘重
    機車自行擦撞被告自小客車所致？經查：
（一）公訴人雖以被告在警訊辯稱：伊於見到死者搖搖晃晃時，
      有緊靠內側車道行駛，對方如何擦撞到伊的車子，伊不清
      楚等語（相驗卷第四頁）；然於偵查中又辯稱：伊係從新
      生路北往南方向行駛，伊有看到許義雄的車在伊前面搖搖
      晃晃，伊有閃他，當伊要轉進內側車道剛跨過雙黃線而且
      也超過他（即死者許義雄），就聽到碰一聲，伊就停車且
      報警處理等語（見相驗卷第二一頁背面），顯示被告前後
      說詞不一。惟查，被告對於本件車禍發生之過程，除前開
      偵查中所供情節（相驗卷第二一頁背面），其餘在警訊、
      偵查及原審、本院審理時所為之供述，均係堅稱：其一直
      在內側車道緊靠雙黃線行駛，超過被害人機車沒多久，便
      聽見後方有聲音，才發現被害人機車倒地等語（見相驗卷
      第三至四頁、第四四頁、九十二年度偵字第四二八八號卷
      第七頁背面、原審嘉交簡字第四五號卷第二九頁、原審卷
      第五二頁、第五六頁、本院卷第一○一頁），並無明顯不
      一致之處；另被告於原審審理時辯稱：前開偵查筆錄記載
      （相驗卷第二一頁背面）與其原意有出入，其係稱本來在
      內側車道行駛，比較靠雙黃線行駛等語（見原審卷第五六
      頁），而原審對偵訊錄音帶進行勘驗，並未見該次訊問（
      九十一年十二月十九日）之錄音內容，有勘驗筆錄一份在
      卷可稽（見原審卷第五六頁），因此，並無證據足以佐證
      前開偵查筆錄之記載確與被告供述之原意相符；且該偵查
      筆錄內容記載「伊要轉進內側車道，剛跨過雙黃線而且也
      超過他：：」，究竟意思為何，亦難理解（蓋除非已行駛
      入對向車道，否則轉入內側快車道應不須跨越雙黃線），
      因此，該偵查筆錄之記載是否與被告供述無出入，應有疑
      問。惟依卷附之監視錄影相片觀之（相驗卷第五十一頁最
      下方兩紙相片），死者於九十一年十二月十九日上午九時
      三十二分四秒時，係行駛於外側車道緊靠內側車道處，而
      被告所駕駛之自小客車右後車輪，方壓過內側車道方形人
      孔蓋，是本案無須研究被告是否原行駛於外側車道，擬超
      越死者之重機車，於轉進內側車道之際，始發生擦撞致肇
      事一節，合先敘明。
（二）依卷附之監視錄影相片觀之（相驗卷第五十一頁），死者
      於九十一年十二月十九日上午九時三十二分一秒係行駛於
      外側車道緊靠內側車道處，且非常接近分道之白虛線向前
      行駛；而同時於內側車道處，明顯可見各有一圓形（即相
      驗卷第五十二頁之一，ｂ人孔蓋）及一方形（即同頁c人
      孔蓋）之人孔蓋，依相片顯示，被告當時尚未經過該處；
      而於同日上午九時三十二分四秒時，被告所駕駛之自小客
      車右後車輪，方壓過c人孔蓋，而c人孔蓋與分向車道之白
      虛線僅相差八十公分（見原審卷第二十一頁，警員甲○奉
      原審法院之命，勘查現場所重製現場圖）。又依卷附之道
      路交通事故調查報告表（相驗卷第十一頁）所載，被告所
      行駛之內側車道寬度為三．五公尺，而被告所駕駛之上開
      自用小客車車寬為一．五公尺，足見被告所駕駛之自小客
      車右後車輪壓過c人孔蓋時，距離左邊之雙黃線尚有一．
      二公尺之多。由上開事證，堪可證明被告辯稱伊一直係緊
      靠內側車道行駛之辯詞，顯不可採。
（三）查本件車禍發生後，被害人機車車身未見明顯之損害，被
      告之自小客車亦僅右後方車身有刮痕，該刮痕位置經比對
      後，約與被害人機車左側把手之高度相當，此有車損與現
      場照片十四張在卷可稽（見相驗卷第一三至一九頁），並
      經證人甲○結證屬實（見原審卷第四五至四八頁），故由
      車損狀況觀之，堪認被害人機車之左把手與被告自小客車
      之右後側車身發生擦撞。次查，依卷附之監視錄影相片觀
      之（相驗卷第五十一頁），被告所駕駛之自小客車右前輪
      ，於同日上午九時三十二分三秒時，正要壓過圓形ｂ人孔
      蓋，於同日上午九時三十二分四秒時，恰壓過方形c人孔
      蓋，而兩人孔蓋間之距離為三．二公尺（見原審卷第二十
      一頁現場圖），是被告當時之車速約時速一一．五二公里
      （三．二公尺／秒×三六○○秒＝一一五二○公尺）。又
      上開方形c人孔蓋（原審卷第二十一頁現場圖標示為a）距
      離重機車倒地所在之方形人孔蓋（相驗卷第十四頁，即原
      審卷第二十一頁現場圖標示為標示為c）為二一．八公尺
      ，扣除機車倒地之刮地痕長四．○公尺，則被告駕駛自小
      客車從於同日上午九時三十二分四秒壓過上開方形c人孔
      蓋起，至擦撞重機車倒地須時約五．六秒（一七．八公尺
      ÷三．二公尺／秒＝五．六秒），故本件肇事時間估算約
      為同日上午九時三十二分九．六秒（即約九時三十二分十
      秒）。末查，原審命承辦員警甲○至車禍現場繪製相關人
      孔蓋位置，依其所繪測之現場圖與現場測量照片（見原審
      卷第二一頁至二三頁）所示，再比對公訴人所列之監視錄
      影帶翻拍照片、現場圖（見相驗卷第五一至五二之一頁）
      及原道路交通事故調查報告表所繪之事故現場圖，可發現
      圓形ｂ人孔蓋距離分道線（白色虛線）約一點六公尺，方
      形ａ人孔蓋距離分道線約八十公分，而被害人機車倒地位
      置所在之人孔蓋（下稱ｃ人孔蓋）距離分道線約七十公分
      ，ａ、ｃ人孔蓋相隔之距離約為二十一點八公尺，監視錄
      影帶翻拍照片所攝得者為ａ、ｂ人孔蓋，ｃ人孔蓋不在其
      列，亦即道路監視器「未攝得車禍發生之過程」，加以監
      視錄影帶攝得之畫面，距離車禍發生之確實地點尚有近二
      十公尺之距離，是以前開跡證，雖僅足以證明在車禍發生
      前，被告係行駛於內側快車道及被害人則行駛於外側快車
      道，被告之自小客車係由後超越被害人之機車等情，然在
      上開ａ、ｃ人孔蓋相隔二十一點八公尺間之距離發生本件
      車禍，究係被告未保持適當間隔擦撞被害人機車抑被害人
      機車向左偏而撞及被告之自小客車？經查，若謂係被害人
      機車侵入內側車道後自行向左偏而撞及被告之自小客車，
      則被告當時之車速並不快，已如上述，且被害人酒後騎車
      行向不穩有搖晃現象，亦如上述，其車速亦不可能太快，
      則被害人機車左手把擦撞到被告之自小客車後，機車應向
      左倒地才是，然依道路交通事故調查報告表現場圖（相驗
      卷第十一頁）所繪，機車係向右倒地，車頭朝西，車尾朝
      東，且留有長四公尺之刮地痕，足見係被告未保持適當間
      隔，致自小客車之右後方擦撞被害人機車左手把，機車才
      向右倒地，且因雙方之車速均不快，致造成之機車刮地痕
      僅四公尺，堪以認定。另被告於偵查中亦自承「伊聽到碰
      一聲，伊就停車且報警處理。」等情，已如上述，堪認被
      告當時即已察覺係其自小客車超越機車時不慎擦撞到機車
      致肇事，始停車處理。綜上，縱然遍查全卷，並無證據證
      明被告超越被害人機車前，即在上開ａ、ｃ人孔蓋相隔二
      十一點八公尺間之距離，被害人之機車已行駛於內側快車
      道，或者已向左偏入內側快車道，亦無礙上開被告自被害
      人左後方超車時，未保持適當間隔致擦撞被害人機車倒地
      之認定，至為灼然。至於本案與兩輛汽車（不含機車）相
      互擦撞，會在車身上留下較長之刮痕之情形，不可相提並
      論，且本案非機車之車頭或自小客車之車頭，去擦撞對方
      之車身，故亦不可能在自小客車之右方車身上留下較長之
      刮痕，是被告及辯護人辯稱：若謂本件車禍之發生係因被
      告超越時未保持適當間隔而擦撞被害人之機車所致，應以
      右前側車身部位即與被害人機車發生擦撞，或者在右側車
      身留下較長距離之擦撞痕跡為是云云，尚非可採。
（四）被害人車禍後經送醫急救，經財團法人嘉義基督教醫院醫
      師對其抽血進行酒精濃度檢測，發現死者血液中酒精濃度
      高達每百毫升二百八十二毫克，換算成呼氣酒精濃度為每
      公升一點四一毫克，此有生化緊急檢驗單一份在卷可參（
      見相驗卷第七頁）。按酒精使用後對身體的影響除自主神
      經系統亢奮與認知功能的暫時性缺損外，與駕駛能力有關
      者乃（一）對移動景物的追蹤能力，（二）經強光照射後
      恢復視力，（三）監視四周的注意力，雖然每人飲酒後的
      自覺生理反應不一，然而同種族之間的酒精清除率則相近
      ，故一般而言，飲用同量酒精之後其對每個人的身體影響
      應類似；且酒精濃度與肇事率之關係，當呼氣酒精濃度達
      ．五五ｍｇ＼Ｌ時，其肇事率為十倍，故酒後駕車為造
      成意外事故的主要原因之一（參照臺大醫學院法醫學科吳
      木榮醫師撰：酒精與交通事故傷害的法醫學觀點，及臺北
      醫學院附設醫院精神科主任蔡尚穎撰：酒精對人體生理與
      行為之影響）。且依照交通部運輸研究所七十九年八月對
      駕駛人行為之研究（酒醉駕車對駕駛行為之分析研究）指
      出，吐氣每公升酒精含量零點二五ＭＧ等於血液中酒精濃
      度（Blood Alcohol Concentration簡稱BAC）百分之零點
      零五（亦即每100ml血液中含50mg酒精），而(1)BAC達到百
      分之0.03至百分之0.05時，對駕駛能力之影響為：多數駕
      駛人心境逐漸變幻不定、視覺與反應靈敏性減弱、對速度
      及距離的判斷力差。對心理行為之影響為：觀察力逐漸欠
      缺、心性漸趨輕鬆、自信心增加、多話、精神狀態處於陶
      醉感。(2)BAC到達百分之0.05至百分之0.08時，對駕駛能
      力之影響為：反應遲鈍、駕駛能力受損、遲而不決或決而
      不行。對心理行為之影響為：情緒鬆弛、感情與行為趨向
      誇張、肌肉不協調、精神處於興奮狀態。(3)BAC到達百分
      之0.08至百分之0.15時，對駕駛能力之影響為：判斷力嚴
      重受到影響、官能與精神協調受損、駕駛之體能困難增加
      。對心理行為之影響為：產生情緒異常現象、步伐不平穩
      、言語不清、反應惡劣、記憶及判斷力受損、精神處於錯
      亂狀態。(4)超過百分之0.15，對駕駛人能力之影響為：無
      法開車。對心理行為之影響為：爛醉如泥、失去知覺可能
      致死、精神處於昏睡狀態。查本件被害人血液中酒精濃度
      高達每百毫升二百八十二毫克（呼氣中酒精濃度達每公升
      一點四一毫克），被害人顯已達前述判斷力嚴重受到影響
      、官能與精神協調受損、駕駛體能困難之程度，其顯有違
      道路交通安全規則第一百一十四條第二款「汽車（含機車
      ）駕駛人飲用酒類或其他類似物後其吐氣所含酒精濃度超
      過每公升○‧二五毫克或血液中酒精濃度超過百分之○‧
      ○五以上者，不得駕車。」之規定。
（五）本件車禍發生之地點為劃分快慢車道之道路，車禍發生後
      被害人機車倒地位置在內側快車道，內側快車道寬約三點
      五公尺，被害人機車倒地後所造成之刮地痕長約四公尺，
      刮地痕起點與終點，分別距離內、外側快車道分道線（白
      色虛線）一點四公尺及一點二公尺，此有道路交通事故調
      查報告表一份及現場照片五張在卷可稽（見相驗卷第一三
      至一五頁），足見本件車禍發生擦撞之地點在內側快車道
      ，且已接近內側快車道之中央。又根據路口監視錄影帶翻
      拍照片顯示，被害人機車在車禍發生前之九十一年十二月
      十九日上午九時三十二分一秒至四秒，該機車係在外側快
      車道行駛，而被告之自小客車則均在內側車道行駛，此有
      翻拍照片在卷可參（見相驗卷第四五頁、第五一頁），故
      被害人機車係由外側車道向左變換至內側快車道，被告所
      駕駛之自小客車均在內側車道行駛之情應足認定。按機器
      腳踏車（機車）行駛在已劃分快慢車道之道路，雙向道路
      得在最外側快車道及慢車道行駛，此道路交通安全規則第
      九十九條第一項第三款定有明文，因此，本件被害人騎乘
      機車由外側車道向左變換車道至禁行機車之內側快車道，
      其有違規駕駛之行為甚明。
三、按道路交通安全規則第九十四條第三項規定「汽車行駛時，
    駕駛人應注意車前狀況及兩車併行之間隔，並隨時採取必要
    之安全措施。」查被告駕車於前開時間途經肇事地，應注意
    遵守上開規定，且依道路交通事故調查報告表所載，本件肇
    事時、地之天候、路況皆良好，被告並無不能注意之情事，
    竟疏於注意，其既已見到被害人許義雄騎乘機車在前，且有
    搖晃之情形；及被告之自小客車車寬為一點五公尺，肇事地
    之內側道路寬度為三點五公尺，竟未緊靠內側車道行駛，於
    貿然超越被害人之重機車時，而與適時變換至內側車道之被
    害人機車發生擦撞致肇事，被告顯然未注意車前狀況，且未
    保持併行之適當安全間隔，自有應注意能注意而不注意之過
    失。且被告之過失行為與被害人之死亡間，有相當之因果關
    係。又被害人騎乘重機車，雖有酒後駕車及違規闖入內側快
    車道之與有過失行為，有如上述，然此並不能解免被告之上
    開過失刑責。另本案經送鑑定結果，亦同此認定，經台灣省
    車輛行車事故覆議鑑定委員會於93年2月19日以府覆議字第
    9211489號函附覆議意見書一份，肇事分析及覆議意見如下
    ：「(一)許君酒精濃度過量駕駛重機車行經肇事地，因行向不
    穩，疏未注意按原行之外側快車道直行（詳監視器所示行駛
    車道），而由外側車道向左變換內側車道行駛時，未注意左
    後來車，致在變換車道途中與左側在內側車道行駛之鄭車發
    生擦撞肇事，可由警圖繪示，許車肇事後倒地刮痕位置係在
    內側車道內，非在外側車道內佐證，為肇事主因。(二)鄭女駕
    車行經肇事地，已預見許車搖搖晃晃（詳警訊筆錄），而又
    繼續超越時，卻疏未充分注意採取安全措施，致臨危煞避不
    及與許車發生擦撞肇事，為肇事次因。」（偵續卷第十三、
    十四頁）；而被告聲請本案送請財團法人成大研究發展基金
    會鑑定結果，該會認為：「本案乙○○駕駛自小客車以當時
    的路況，重機車緊鄰在自小客車右前行駛在外側快車道上，
    就駕駛行為而言，兩人均應注意與併行車輛保持左右安全間
    隔，所以若乙○○見右側外側快車道上有違規併排停車，乙
    ○○便應有所警覺右側重機車會向左靠過來，而加大兩車間
    的左右安全間隔以避免與重機車發生同向擦撞。就本案而言
    ，乙○○顯然對此有應注意、可以注意卻未注意的責任。而
    許義雄雖然在右前行駛，其要往左靠變換車道，即使車速不
    高也要注意左側來車，保持適當左右安全間隔，所以許義雄
    顯然對此亦有應注意、可以注意卻未注意的責任。另許義雄
    嚴重酒醉與其在向左偏靠行駛時未能保持與左後方來車間之
    左右安全間隔存有因果關係。此種應注意，可以注意，未能
    注意的結果，與其酒醉程度關係密切。」等情，且原則上認
    同台灣省車輛行車事故覆議鑑定委員會之鑑定結果。（詳該
    會鑑定意見書第十九、二十、二十五頁，外放卷）綜上，被
    告前開所辯顯係事後卸責之詞，不足採信。本件事證明確，
    被告過失致死犯行堪以認定。
四、核被告之所為，係犯刑法第二百七十六條第一項普通過失致
    死罪。又依到現場處理之警員即證人甲○、陳進興於原審均
    結證稱「到現場前，不知道何人是肇事者，到現場時，被告
    有向我坦承是肇事者」等語（見原審卷第51頁），故被告應
    符合自首之要件，依法減輕其刑。原判決雖以不能證明被告
    犯罪，而諭知被告無罪，惟查被告有過失致死犯行，已如上
    述，原審未加詳察，遽為無罪之諭知，尚有未妥，檢察官以
    原判決諭知被告無罪為不當而提起上訴，為有理由，自應由
    本院將原判決撤銷。爰審酌被告之品行，本件犯罪之原因緣
    於過失，且被告為肇事次因，被害人與有過失並為肇事主因
    ，犯罪所生之危害，及犯罪後否認犯行之態度，且迄今尚未
    與被害人家屬達成和解等一切情狀，量處如主文第二項所示
    之刑，並諭知易科罰金之折算標準。
據上論斷，應依刑事訴訟法第369條第1項前段、第364條、第29
9條第1項前段，刑法第276條第1項、第62條前段、第41條第1項
前段，罰金罰鍰提高標準條例第1條前段、第2條，判決如主文。
本案經檢察官王碧霞到庭執行職務。
中    華    民    國    95    年    5     月    30    日
                  刑事第三庭    審判長法  官  陳義仲
                                      法  官  張世展
                                      法  官  陳顯榮
以上正本證明與原本無異。
不得上訴。
                                      書記官  李珍鳳
中    華    民    國    95    年    6     月    1     日
附錄法條：
刑法第276條第1項：
因過失致人於死者，處2年以下有期徒刑、拘役或2千元以下罰金
。


司法院資訊處製作；財團法人民間司法改革基金會備份。
